【裁判字號】    98,交抗,630
【裁判日期】    980330
【裁判案由】    違反道路交通管理處罰條例
【裁判全文】
臺灣高等法院交通事件裁定             98年度交抗字第630號
抗  告  人
即 異議 人
即受處分人  甲○○○
代  理  人  徐鈴茱律師
上列抗告人因違反道路交通管理處罰條例案件，不服臺灣臺北地
方法院，中華民國98年2月3日所為裁定（97年度交聲字第3206號
），提起抗告，本院裁定如下：
    主  文
原裁定撤銷，發回臺灣臺北地方法院。
    理  由
一、原審裁定以抗告人即異議人即受處分人甲○○○，於民國（
    下同）97年6月22日下午，在臺北市飲酒後，仍駕駛車牌號
    碼8878-HN號自用小客車，於同日下午6時35分許，在國道3
    號甲線高速公路東向4.8公里處，與車牌號碼2313-QD號自用
    小客車擦撞肇事，經內政部警政署國道公路警察局第九警察
    隊員警到場處理，並測試其吐氣所含酒精濃度為每公升0.32
    毫克，經警舉發，而依道路交通管理處罰條例第35條第1項
    第1款、第24條第1項第2款（裁決書漏引法條）之規定，裁
    處受處分人罰鍰19,500元，並吊扣駕駛執照12個月，施以道
    安講習；抗告人雖聲明異議，原審根據：「抗告人曾在『酒
    精濃度檢測單』上簽名、按指紋，及證人即負責檢測之警員
    洪郼理供證：『．．．好像吹氣了2次，第一次吹氣沒有成
    功，但案號一樣會列印出來，否則案號就會跳號。』，並以
    「證人洪郼理身為執法人員，與異議人既素不相識，且無任
    何宿怨仇隙，衡情證人應無在執行交通勤務中，刻意舉發素
    不相識、毫無冤仇之異議人，且甘冒偽證之罪責，於本院調
    查中到庭具結為虛偽之陳述，以羅織誣陷異議人之可能或必
    要」，以及有內政部警政署國道公路警察局第九警察隊97
    年10月21日公警九交字第09709774264號函、酒精濃度測定
    值列印單黏貼簿影本等為證，堪認本件異議人於進行酒精濃
    度測試程序時，確有因第一次無法成功測得呼氣酒精濃度而
    連續2次吹氣之事實，且該2次吹氣所得之酒精濃度測定值列
    印單案號係連續之號碼，足信異議人接受酒精濃度測試之程
    序中，並未有他人從中插入進行酒精測試，進而致誤簽他人
    酒精濃度測定值列印單之可能，以及本件異議人因公共危險
    案件，經內政部警政署國道公路警察局移送臺灣臺北地方法
    院檢察署檢察官偵查中，亦坦承有於前揭時地酒後駕車為警
    查獲等事實。」等情，因而認定抗告人確有前開違規情事，
    而為駁回抗告人異議之聲明裁定，固非無見。
二、惟查：
（一）本件抗告人在原審裁定前，一再否認喝酒駕車，並稱：「
      員警洪郼理對其進行酒精測試，經測試後，伊有聽到員警
      蔡志強問員警洪郼理有無酒精反應，並聽到員警洪郼理說
      沒有，然後伊的手機響了，就到外面去，因伊曾離開座位
      ，待伊聽完電話返回後，員警始讓伊簽名於酒精濃度檢測
      單，洪郼理可能誤拿第三人之酒精濃度檢測單要求伊簽名
      ；且伊係因受測完畢後，曾聽到員警蔡志強向員警洪郼理
      詢問有無超過？洪郼理答稱：『沒有。』，伊因此亦認知
      並無任何酒精反應，遂不加思索且未再細看即簽名於上；
      另觀諸國道公路警察局第九警察隊道路交通事故當事人酒
      精測定紀錄表，酒精測定方式與結果欄位記載：以抽血檢
      測酒精濃度，惟實際係以呼氣測試，顯見事後製作之酒精
      測定紀錄表有錯誤之可能性，且當天為星期天，警局裡人
      滿為患，肇事案件非常多，可能忙中出錯。」等語。
（二）本院經調閱臺灣臺北地方法院檢察署97年度偵字第21419
      號抗告人甲○○○公共危險乙案偵查案卷，該案檢察官固
      認定抗告人確有於前開時地，駕車肇事，經測試其呼氣酒
      精濃度值達每公升0.32毫克之事實，並以抗告人含酒精成
      分僅為每公升0.32毫克，未達法務部函所頒應科以刑罰每
      公升0.55毫克之標準，且抗告人查獲時行為正常，並未有
      酒味等情，難認被告有不能安全駕駛之狀態，因之認其罪
      嫌不足而為不起訴處分（參見卷附不起訴處分書）。惟經
      詳核該案全卷，抗告人應訊之筆錄僅有97年6月22日20時
      28分一次，即事發當天，由警員蔡志忠所訊問製作之「道
      路交通事故談話紀錄表」一份（附同卷第5頁），其後警
      方或檢察官在檢察官為不起訴處分前，並未再訊問抗告人
      並製作警訊或偵查筆錄。依抗告人前開97年6月22日之警
      方談話紀錄表所載，警察蔡志強訊以：「駕車前有無飲酒
      ？」，抗告人覆稱：「沒有（經測試0.00MG/L）。」（參
      同上卷第5項），經核閱抗告人之上開全部筆錄，均無抗
      告人曾供述「駕車前有飲酒」之記載，足見前開不起處分
      書載稱：「本件異議人因公共危險案件，經內政部警政署
      國道公路警察局移送臺灣臺北地方法院檢察署檢察官偵查
      中，亦『坦承』有於前揭時地『酒後駕車』為警查獲等事
      實。」云云，原審之認定，顯與事實不符；惟本件原裁定
      卻予以援引為認定抗告人確有違規事實之論據，顯有未合
      。
（三）又依據上開談話紀錄表所載，訊問並製作筆錄之時間為「
      97年6月22日20時28分」（參見同上卷第5頁），檢測酒精
      濃度之時間為同日「19時10分」（參見同上卷第8頁），
      顯見係檢測之後，經過1小時又18分始訊問並製作筆錄，
      此時，抗告人之酒測值已出來，且應為訊問並製作筆錄之
      警員蔡志強所已知，則為何在談話紀錄表內，不惟均無抗
      告人酒測值「0.32 MG/L」之記載，反而記載「（經測試
      0.00MG/L）」？
（四）據證人即警員洪郼理在原審訊問時證稱：「係以檢測機器
      ，請當事人用吹氣之方式為之」，惟「國道公路警察局第
      九警察隊道路交通事故當事人酒精測定紀錄表」（同上卷
      第8頁）關於「酒精測定方式與結果」一欄，為何勾選「
      以抽血檢測酒精濃度」？為何同上卷第9頁、第10頁，與
      抗告人發生同一件交通事故之案外人張佳綺（檢測時間為
      同日19時01分）、馮得華（檢測時間為同日19時20分）二
      人之「當事人酒精測定紀錄表」，卻均勾選「以呼氣測試
      酒精濃度」？再者，抗告人之測試時間為「19時10分」，
      剛好介於張佳綺、馮得華二人之間，三人測試方法為何有
      如此之差異？
（五）又本件發生交通事故及對抗告人之實施酒測，均係在97年
      6月22日同一日，前開由國道公路警局第九警察隊木柵分
      隊製發之「舉發違反道路交通管理事件通知單」之日期卻
      為97年8月31日（參見同上卷第18頁），與發生時間相距
      有2個月又9日之久，如抗告人確係在肇事當天，經酒測結
      果即發現酒測之酒精濃度為「0.32MG/L」，為何未於當天
      酒測結果出來，隨即製發舉發通知單？又依據由警員洪郼
      理所製作之「道路交通事故調查報告表(二)」（參見同上卷
      第6頁）所載，其製作日期為事故當天即97年6月22日，其
      中「飲酒情形」一欄原寫「2」，即「經檢測無酒精反
      應」，為何嗣被更改為「5」，即「經呼氣檢測0.26─0.4
      0mg/l或血液檢測0.051%-0.08%」？為何由非原製作人之
      「分隊長許敦淵」加蓋戳章於前開更改處？上開更改，係
      何時所為？何故更改？有何依據？
（六）依據國道公路警察局97年9月17日公局九刑字第097099186
      8號刑事案件移送書（參見同上卷第2頁及反面）「犯罪嫌
      疑人甲○○○」一欄（一）所載：「．．．本隊交通組事
      後審查本案相關交通事故卷宗時，．．．，處理警員及其
      主管行政責任業依相關規定議處。」，其所指「事後審查
      」係在何時？所稱之「相關交通事故卷宗」有那些？「處
      理警員及其主管行政責任業依相關規定議處」之情形如何
      ？此與抗告人是否被冤枉並非全然無關，惟在原裁定中均
      未見說明，此有理由未詳盡之處。
（七）又就本件卷內所附「酒精濃度測定值列印單黏貼簿影本」
      （原審97年度交聲字第3206號卷第24頁）所示，因係影本
      ，且影印之內容欠清楚，故看不出抗告人第一次測試時之
      時間為何？是否確為第一次測試（即編號366）？是否另
      有所謂之第二次測試（即編號367）？發生同一交通事故
      之馮得華係編號幾號？其酒測濃度測定值列印單有無黏貼
      在黏貼簿上？是否其編號緊跟在抗告人後面？有無如抗告
      人所辯之可能警方以其他人之酒測資料誤為抗告人之資料
      之情形？又測試抗告人酒精濃度之編號第366號之列印單
      之格式及抗告人「甲○○○」之簽名位置及由所附影本看
      來，為何與其餘三張不同？
（八）由上列所述，本件抗告人甲○○○是否確有飲酒後開車駕
      駛之違規情形，尚非全然無疑；前述各項疑點，或已為抗
      告人所指陳，或本院所發現之疑點，原審法院並非不能進
      一步查證。
三、綜上所述，本件抗告人之抗告意旨指摘原裁定不當，難認為
    無理由，自應由本院將原裁定撤銷，發回原審法院進一步查
    明，更為適宜之裁判。
四、據上論結，應依道路交通案件處理辦法第26條，刑事訴訟法
    第413條前段，裁定如主文。
中    華    民    國    98    年    3     月    30    日
                  刑事第十六庭審判長法  官  溫耀源
                                    法  官  王敏慧
                                    法  官  許增男
以上正本證明與原本無異。
不得再抗告。
                                    書記官  楊麗雪
中    華    民    國    98    年    3     月    30    日


司法院資訊處製作；財團法人民間司法改革基金會備份。
